臺灣高等法院刑事判決　　　　　　 100年度上更(一)字第97號
上　訴　人
即　被　告　李諳濟
選任辯護人　徐建弘律師
　　　　　　林亦書律師
上　訴　人
即　被　告　黃政彥
上列上訴人因貪污治罪條例案件，不服臺灣桃園地方法院97年度
訴字第86號，中華民國98年 7月30日第一審判決（起訴案號：臺
灣桃園地方法院檢察署96年度偵字第23847、24715號），提起上
訴，經判決後，由最高法院發回更審，本院判決如下：
    主  文
原判決關於李諳濟、黃政彥部分均撤銷。
李諳濟依法令服務於地方自治團體所屬機關而具有法定職務權限
並有調查職務之人員，對於違背職務之行為，收受賄賂，處有期
徒刑捌年，褫奪公權肆年。所得財物新臺幣壹萬伍仟元，應予追
繳沒收，如全部或一部無法追繳時，應以其財產抵償之。其餘被
訴於民國96年6月違背職務收受賄賂罪部分無罪。
黃政彥共同犯不具公務員之身分，對於公務員關於違背職務之行
為，交付賄賂罪，處有期徒刑捌月，褫奪公權壹年，減為有期徒
刑肆月，褫奪公權壹年；又共同犯不具公務員之身分，對於公務
員關於違背職務之行為，交付賄賂罪，處有期徒刑捌月，褫奪公
權壹年，減為有期徒刑肆月，褫奪公權壹年；又共同犯不具公務
員之身分，對於公務員關於違背職務之行為，交付賄賂罪，處有
期徒刑捌月，褫奪公權壹年。有期徒刑部分應執行有期徒刑壹年
貳月，褫奪公權壹年。其餘被訴於民國96年2月、6月違背職務交
付賄賂罪部分均無罪。
    事  實
一、巫鈞渙於民國94年6月23日至96年7月11日期間擔任桃園縣政
    府警察局桃園分局埔子派出所（下稱埔子派出所）警員，並
    於95年 7月25日至96年5月1日期間負責該派出所總務之工作
    ，96年 7月11日後，調任桃園縣政府警察局桃園分局警備隊
    警員。李諳濟於93年1月1日至96年10月 2日期間擔任埔子派
    出所警員，自96年5月2日起，接任巫鈞渙（業經第一審以違
    背職務收受賄賂罪判刑確定）負責該派出所總務之工作，96
    年10月 2日後，調任桃園縣政府警察局桃園分局警備隊警員
    。其等依警察法第 9條、警察勤務條例第6條、第11條第1款
    規定，職司協助偵查犯罪、有關警察業務之保安、正俗、交
    通處理等事項，並擔任警勤區警員，更負有治安調查等任務
    ，並有調查犯罪之權限，對轄區內之非法賭博性電玩負有查
    緝取締之責，均係貪污治罪條例第2條、第7條所指依法令服
    務於地方自治團體所屬機關而具有法定職務權限之公務員暨
    負有調查職務之人員。
二、緣設於桃園縣桃園市○○路 306號「大慶便利商店」非法擺
    設電子遊戲機（下稱電玩）屢遭警方取締，損失不貲，該店
    店長黃政彥欲謀求對警方行賄，避免「大慶便利商店」遭警
    方取締，在徵得該店實際負責人蘇文義、及管理帳務之黃惠
    芬同意下，推由黃政彥與員警洽談行賄事宜。黃政彥透過不
    知上情之黃宏億輾轉請託時任埔子派出所志工之黃榕娟（業
    經第一審依對於公務員關於違背職務之行為，交付賄款罪，
    判處有期徒刑1年，褫奪公權1年，黃榕娟提起上訴後，於99
    年 3月31日撤回上訴而確定）幫忙介紹其認識埔子派出所總
    務，黃政彥與黃榕娟、蘇文義、黃惠芬等人均不具公務員身
    分，竟共同基於關於公務員違背職務之行為，交付賄賂之犯
    意聯絡，而分別為下列行為：
（一）先於96年 2月間某日，由黃榕娟以電話聯繫當時擔任埔子
      派出所總務之巫鈞渙與黃政彥會面，黃政彥即向巫鈞渙表
      示願每月交付賄款，請警方不要再前往「大慶便利商店」
      取締或警方至該店臨檢查察時先告知黃政彥。巫鈞渙基於
      對於該違背警察查察犯罪職務之行為，收受賄賂之犯意而
      應允之。同年 3月初某日，黃政彥向蘇文義、黃惠芬支領
      新臺幣（下同） 2萬元後，即聯繫黃榕娟至「大慶便利商
      店」點收上開賄款，黃榕娟收取後，從中侵占 5千元，再
      聯絡巫鈞渙至其桃園縣桃園市○○街101巷15弄2號住處，
      將1萬5千元賄款交付巫鈞渙收受，卻違背職務消極不予取
      締。
（二）另於96年4月初某日，黃政彥向蘇文義、黃惠芬支領2萬元
      後，再度聯繫黃榕娟至「大慶便利商店」收取賄款，黃榕
      娟亦將其中5千元侵占入己後，聯絡巫鈞渙至其住處，將1
      萬 5千元賄款交付巫鈞渙收受，並違背職務消極不為查緝
      取締。
（三）迨同年 4月底，黃榕娟得知李諳濟即將接任埔子派出所總
      務，乃將此情告知黃政彥，黃政彥即請託黃榕娟聯繫李諳
      濟，李諳濟與黃政彥會面後，黃政彥向李諳濟表示願每月
      交付賄款，請警方不要前往「大慶便利商店」取締或警方
      欲至該店臨檢查察前先予告知，李諳濟基於對於該違背警
      察查察犯罪職務之行為收受賄賂之犯意而應允之。同年 5
      月初某日，黃政彥向蘇文義、黃惠芬支領 2萬元後，聯繫
      黃榕娟至「大慶便利商店」拿取上開賄款。黃榕娟收取該
      2萬元後，從中侵占 5千元，再聯絡李諳濟至其住處，將1
      萬 5千元賄款交付李諳濟收受，並違背職務消極不予取締
      或於警方至該店臨檢查察前先予告知。
三、案經桃園縣政府警察局移送臺灣桃園地方法院檢察署檢察官
    偵查起訴。
    理  由
甲、證據能力部分：
一、被告黃榕娟、黃政彥、蘇文義（原名蘇佑群）、黃惠芬於警
    詢中所述部分：按被告以外之人於審判外之言詞或書面陳述
    ，除法律有規定者外，不得作為證據，刑事訴訟法第 159條
    第 1項定有明文。查上開被告於警詢時所為之陳述，對其他
    被告而言，本質上亦屬證人，為被告以外之人於審判外之陳
    述，而被告李諳濟之選任辯護人、黃政彥已當庭主張該證人
    之警詢筆錄無證據能力（見本院準備程序筆錄第53、54頁）
    ，本院經審酌該證人黃榕娟、黃政彥、蘇文義、黃惠芬已於
    原審審理中居於證人地位，接受被告與檢、辯雙方進行交互
    詰問，且該證人黃榕娟、黃政彥、蘇文義、黃惠芬等人於警
    詢之陳述於與其於原審審理中之證詞，大致相符，故本院逕
    採該等證人於原審審理中之證詞，合先敘明。
二、同案被告黃榕娟、黃政彥、蘇文義於檢察官訊問時以證人身
    分所為之證述部分：
    按被告以外之人於審判外之言詞或書面陳述，除法律有規定
    者外，不得作為證據，刑事訴訟法第159 條第1 項定有明文
    。又被告以外之人於偵查中向檢察官所為之陳述，除顯有不
    可信之情況者外，得為證據，刑事訴訟法第159 條之1第2項
    定有明文。查上開被告於檢察官訊問時所為以證人身分所為
    之證述，查無顯不可信之情況，依前開規定，得為證據，且
    經具結以擔保其證詞之真實性及憑信性，另原審審理時亦傳
    喚被告黃榕娟、黃政彥、蘇文義為證人使被告等及其辯護人
    有行使反對詰問權之機會，是其等於檢察官訊問時所為之證
    述，自具有證據能力。
三、通訊監察監聽對話內容及其譯文部分得作為證據：
（一）所謂構成傳聞證據之被告以外之人於審判外之陳述，係指
      被告以外之人就其曾經參與或見聞之犯罪事實，事後追憶
      並於審判外為陳述，並用以證明其陳述指涉之犯罪事實存
      在者而言。如被告以外之人與他人之對話，依當時對話情
      境另有用意，本身並非事後就曾經與聞之犯罪事實經過而
      為追憶，亦不涉及知覺、記憶及轉述發生錯誤之問題，自
      與審判外之陳述有間，二者不容混淆。又國家基於犯罪偵
      查之目的，對被告或犯罪嫌疑人進行通訊監察，乃係以監
      控與過濾受監察人通訊內容之方式，蒐集對其有關之紀錄
      ，並將該紀錄予以查扣，作為認定犯罪與否之證據，屬於
      刑事訴訟上強制處分之一種，監聽係通訊保障及監察法第
      13條第 1項所定通訊監察方法之一，司法警察機關依法定
      程序執行監聽取得之錄音，係以錄音設備之機械作用，真
      實保存當時通訊之內容，如通訊一方為受監察人，司法警
      察在監聽中蒐集所得之通訊者對話，若其通話本身內容，
      依當時對話情境另有用意，並非事後就曾經與聞之犯罪事
      實經過而為追憶，亦不涉及知覺、記憶及轉述發生錯誤者
      ，則依前開說明，自與所謂「審判外之陳述」無涉，應不
      受傳聞法則之規範。
（二）至司法警察依據監聽錄音結果予以翻譯而製作之監聽譯文
      ，屬於文書證據之一種，於被告或訴訟關係人對其譯文之
      真實性發生爭執或有所懷疑時，法院固應依刑事訴訟法第
      165 條之1第2項規定，以適當之設備，顯示該監聽錄音帶
      之聲音，以踐行調查證據之程序，俾確認該錄音聲音是否
      為通訊者本人及其內容與監聽譯文之記載是否相符；或傳
      喚該通訊者；或依其他法定程序，為證據調查。倘被告或
      訴訟關係人對該通訊監察譯文之真實性並不爭執，即無勘
      驗辨認其錄音聲音之調查必要性，法院於審判期日如已踐
      行提示監聽譯文供當事人辨認或告以要旨，使其表示意見
      等程序並為辯論者，其所為之訴訟程序即無不合，此觀最
      高法院97年度臺上字第5940號判決意旨自明。
（三）依卷附本件通訊監察書及附表之記載，檢察官依修正前通
      訊保障及監察法第 5條第1項第3款規定，依法核發通訊監
      察書，由司法警察執行通訊監察，其監聽錄音蒐證程序應
      屬合法（見臺灣桃園地方法院檢察署96年度聲搜字第51號
      偵查卷第23頁背面至第25頁背面）。又本件引用為證據之
      監聽譯文，其內容係有關被告黃政彥與第一審被告黃惠芬
      、應徵工作之黃碧玉及第一審被告黃榕娟與被告李諳濟間
      ，為因應處理警方臨檢查察取締非法電玩等事宜（見同上
      偵查卷第27頁背面至第38頁、第49頁至第57頁、第59頁至
      第62頁背面）所為之對話，依其等陳述之情境，並不涉及
      知覺、記憶與轉述發生錯誤之問題，並非所謂該當傳聞證
      據之被告或被告以外之人於審判外之陳述。而原審及本院
      審理時已對本件監察譯文依法提示予檢察官及被告李諳濟
      、黃政彥暨李之辯護律師，踐行調查證據之程序（見原審
      卷二第67頁、第 170頁背面及本院審判筆錄），其等於本
      院審理時對於監聽譯文所載內容亦不爭執（見本院100年7
      月19日審判筆錄第13頁），是相關通訊監聽錄音內容與譯
      文均堪認屬真實，均具有證據能力。
乙、有罪部分：
壹、認定事實之理由及依據：
一、訊據被告李諳濟坦承於93年1月1日至96年10月 2日任職埔子
    派出所擔任警員，並於96年5月2日起接任巫鈞渙負責該派出
    所總務之工作，並自承曾於96年 5月初，有至已判決確定之
    同案被告黃榕娟家中拿取1萬5千元，被告黃政彥對於事實欄
    所示交付款項予黃榕娟由其轉交予被告李諳濟與巫鈞煥之經
    過並不爭執，然被告李諳濟否認有何違背職務收賄之犯行，
    被告黃政彥亦否認有對於公務員為違背職務交付賄賂之犯行
    ，分別辯稱：
（一）被告李諳濟部分：
  １、被告李諳濟於96年5月2日起雖擔任埔子所之庶務（即總務
      ）人員，然依證人即前埔子派出所主管洪明哲與被告黃政
      彥及黃榕娟之證述，總務人員之職務與所謂查緝賭博電玩
      無關，亦與被告李諳濟之一般員警身分無涉，被告李諳濟
      顯然無可能以不查緝賭博電玩為收取賄賂之代價。
  ２、本件「大慶超級商店」於黃榕娟與被告黃政彥指稱行賄期
      間，仍持續遭遇警方臨檢及查緝電玩，檢察官起訴之96年
      3 月13日該次，被告李諳濟本身更有擔任查緝之工作，蘇
      文義於原審亦證稱大慶超商給錢前後，被警察單位取締之
      頻率差不多等語，證人洪明哲亦證稱查緝次數很多、有違
      法賭博會依法取締、被告李諳濟沒有向其關說個案之情形
      等語，足認本案並無員警包庇或洩密大慶超商之行為，且
      總務人員如何達到包庇或洩密之目的？若未達目的，大慶
      超商豈可能繼續行賄？唯一可能，係有人以其與派出所之
      關係，假借員警名義訛詐欺騙。
  ３、被告黃政彥與黃榕娟對於行賄之對象、目的、時間及詳細
      過程均供述不一，於偵查、警詢及原審之陳述亦不相同，
      然原審僅以被告黃政彥、第一審被告黃榕娟、蘇文義、黃
      惠芬於原審具結擔保其供詞之真實性，而援為本件認定被
      告李諳濟有罪之依據，與最高法院96年度臺上字第7105號
      判決、98年度臺上字第1725號判決要旨有違。
  ４、被告李諳濟自承96年 5月初，奉所長洪明哲之命，向黃榕
      娟取拿1萬5千元部分，雖遭證人洪明哲否認，然該款項確
      係作為埔子派出所之影印費用等雜支，黃榕娟證稱，當時
      未告知被告李諳濟此為大慶超商賄款，被告黃政彥亦稱未
      於96年 5月底前與被告李諳濟接觸，顯見被告李諳濟無收
      取賄款之認識與犯行。
  ５、黃榕娟是埔子所的志工媽媽，也是議員詹江村的辦公室主
      任，我受所長指示去向黃榕娟拿東西，並未告知什麼東西
      ，在96年5月2日我接任臨時庶務工作人員，庶務就是幫忙
      派出所核銷申請經費，向分局申請相關辦公經費（包括庶
      務機器即電腦、影印機等管理），就在我接任庶務人員後
      ，第一次我去拿的時候黃榕娟不給我，她表示要有所長同
      意並指示她才要將東西給我，當時我就直接離開黃榕娟的
      家，第二次是隔了兩至四天左右，我剛好去黃榕娟家泡茶
      ，黃榕娟就把我找去她家廚房門口，她拿了一個信封袋上
      寫「娟姐的薪水」，從中取出現金交給我說「這是你們所
      長要的」，當時我沒有點收，黃榕娟也沒有說多少，我交
      給所長時，所長當我面有清點1萬5千元，並要我拿去清償
      所有積欠的租賃影印機費用（見本院更一審卷第40頁反面
      ）。
  ６、被告李諳濟當初認定黃榕娟所交付的是議員贊助款，其主
      觀上無收賄之犯意。
（二）被告黃政彥部分：
  １、本案遭起訴之員警即被告李諳濟、巫鈞渙，於案發期間之
      職務均為埔子派出所之「總務」，所謂總務，事實上與查
      緝電玩無關。
  ２、黃榕娟稱欲行賄「總務」，其目的即在於透過「總務」以
      收買該派出所之所長、管區及其他警察單位，藉以達到警
      方不予臨檢或取締該超商之經營賭博電玩犯行。惟被告黃
      政彥按月給錢後，事實上大慶便利商店持續遭埔子派出所
      等警察單位多次臨檢及查緝，被告黃政彥亦因此多次遭移
      送法辦，顯然黃榕娟等人未按先前對被告黃政彥之承諾履
      行。又埔子派出所前所長洪明哲於原審亦證述其並未聽聞
      本案之事，更無聽聞他人轉知不予查緝或取締該商店之事
      ，被告巫鈞渙亦否認收受任何金錢，被告李諳濟亦否認被
      告黃榕娟有告知其給錢之目的如何，黃榕娟更稱其轉交錢
      時，無轉知給錢之目的，則由此可知，被告黃政彥及「大
      慶便利商店」實屬遭人訛詐金錢或圖利之對象，縱使被告
      黃政彥給錢之目的非合法，然被告黃政彥仍屬受害人，而
      無違背職務行賄罪之構成。
  ３、原審以被告巫鈞渙、李諳濟係員警身份，有相關查緝職責
      云云，被告黃政彥給錢之目的乃在確保超商不被臨檢及查
      緝，則被告黃政彥僅行賄單一員警且非該超商警勤區之員
      警，有何可能達到警方不予查緝或臨檢之目的?
  ４、被告黃政彥係被動聽信黃榕娟之陳述而為之，自始至終皆
      未知悉其有自所謂每月2萬元中朋分5千元，此更可證明被
      告黃政彥係屬受害人，核其所為不能該當於違背職務行賄
      罪。
  ５、我若與李諳濟見面有提到兩萬元，為何證人從中抽走五千
      元，我完全不知道，證人黃榕娟之前就說過我與警察講好
      是兩萬元，為何她轉交1萬5千元，警察不會問她為何不是
      2 萬元，所謂警察內部情形，我也不清楚，我也不知道有
      總務什麼的，都是黃榕娟跟我說的。
二、經查：
（一）被告李諳濟與已判決確定之同案被告巫鈞渙係於事實欄所
      示期間擔任埔子派出所警員並先後負責該派出所總務工作
      ，黃榕娟則於事實欄所示期間擔任埔子派出所志工。另桃
      園縣桃園市○○路 306號「大慶便利商店」係蘇文義所經
      營，黃惠芬負責帳務工作，被告黃政彥為店長等情，均為
      被告李諳濟、黃政彥，與第一審被告巫鈞煥、黃榕娟、蘇
      文義、黃惠芬等人所是認。緣因「大慶便利商店」屢遭警
      察取締非法擺設電玩，被告黃政彥謀求對警方行賄以避免
      「大慶便利商店」違法擺設電玩遭警方查緝，在蘇文義、
      黃惠芬同意下，由被告黃政彥設法與員警洽談行賄事宜，
      其後於96年 2月間某日，被告黃政彥在「大慶便利商店」
      旁之電腦公司，經證人黃宏億（黃榕娟之弟）介紹而認識
      黃榕娟，被告黃政彥乃請託黃榕娟介紹其認識埔子派出所
      總務等基本事實經過，亦據被告黃政彥與已判決確定之同
      案被告蘇文義、黃惠芬、黃榕娟等人於原審審理時供述明
      確，爰說明如下：
（二）關於事實欄二(一)至(二)部分：
  １、已判決確定之同案被告巫鈞渙於96年 2月間，經黃榕娟電
      話聯絡而至「大慶便利商店」旁之電腦公司，經黃榕娟介
      紹認識被告黃政彥，此為同案被告巫鈞渙所是認，並經被
      告黃榕娟與被告黃政彥於原審具結證述明確，核與證人黃
      宏億（黃榕娟之弟）於原審審理時證述情節相符（見原審
      卷二第25頁、原審卷一第217頁至第218頁、第 224頁、第
      227 頁）。
  ２、已判決確定之同案被告黃榕娟於原審審理時以證人身分具
      結證稱：黃政彥打電話給我，我才過去跟黃政彥拿錢，交
      給巫鈞渙部分是3月及4月，時間是在月初，因為黃政彥說
      每月的1到5號要我過去大慶便利商店拿；我向黃政彥在大
      慶便利商店拿到錢以後，就在我家轉交給巫鈞渙。我從黃
      政彥拿到錢後會在同一天就要巫鈞渙過來拿；我拿給巫鈞
      渙時有說這是黃政彥要轉交的等語（見原審卷二第26頁、
      第27頁、第35頁）。又於本院更一審結證稱：當時黃政彥
      說他有事情要拜託我，我就問他什麼事，他就說想要認識
      派出所裡面的總務。後來我就打電話給巫鈞渙，他有過來
      ，就約在黃宏億的店，在大慶商店的附近，巫鈞渙來的時
      候，我就介紹黃政彥是大慶超商的店長，黃政彥表示他店
      裡面有電動，要巫鈞渙照顧一下，就只有這樣，巫鈞渙沒
      有什麼表示後來很快就走等語（見本院更一審卷第83頁）
      。
  ３、又已判決確定之同案被告蘇文義於原審以證人身分具結證
      稱：我付了 3、4、5月份，大約都是在月初時付錢（見原
      審卷二第47頁、第50頁）。被告黃政彥於原審亦供稱：我
      於大慶便利商店透過阿娟姐即黃榕娟每個月 2萬元交給埔
      子派出所警員，以避免警員經常性取締的期間，是96年 3
      月到5月份；96年2月間阿娟姐（指黃榕娟）找小巫（指巫
      鈞渙）來跟我見面，介紹說小巫係埔子派出所總務；我與
      巫鈞渙見面之後，從 3月份開始付，都是於月初給付等語
      （見原審卷二第76頁、第77頁）。
  ４、經核被告黃政彥與第一審被告蘇文義、黃榕娟於原審以證
      人身分所為之陳述，就黃榕娟所稱其係於96年3月初、4月
      初將被告黃政彥交付之賄款轉交被告巫鈞渙乙節，均相一
      致（至於被告黃政彥與蘇文義、黃惠芬所稱96年 5月間交
      付賄款部分，則係交付被告李諳濟，詳後述），且互核相
      符，應堪採信，足見被告黃政彥於96年3月初、4月交付金
      錢予轄區埔子派出所總務即員警巫鈞煥，係出於對轄區埔
      子派出所總務巫鈞煥為消極不予取締其擺設賭博電玩此違
      背職務行為行賄之意思至明。
（三）關於事實欄二(三)部分：
  １、黃榕娟就其如何介紹被告李諳濟予被告黃政彥認識乙節，
      黃榕娟於原審以證人身分結證稱：因派出所裡面的人都會
      說李諳濟要接總務了，那時我有跟黃政彥說總務已經換掉
      了，黃政彥就要拜託我介紹總務給其認識；我可以確定是
      （96年）4月底將近5月份的時候介紹李諳濟給黃政彥認識
      ，因為5月是第1次交給李諳濟；我介紹李諳濟給黃政彥認
      識，是因為我事前有跟黃政彥說埔子派出所的總務已經換
      掉了等語（見原審卷二第27頁、第31頁）。復證稱：沒有
      再與李諳濟談價錢，就是黃政彥拿錢給我，我就轉交；時
      間是將要 5月的時候，我是在「大慶便利商店」外面的馬
      路介紹李諳濟給黃政彥認識，其 2人交談的內容跟之前與
      巫鈞渙講得差不多，就是麻煩其照顧（見原審卷二第28頁
      ）。而被告黃政彥於原審以證人身分證稱：黃榕娟帶李諳
      濟來，時間不確定等語（見原審卷一第 263頁）。查黃榕
      娟與被告黃政彥上開證述一致，堪認係因埔子派出所之總
      務由被告李諳濟接任，故黃榕娟方於96年 4月底，介紹被
      告李諳濟予被告黃政彥認識。至於黃榕娟介紹被告李諳濟
      與被告黃政彥認識之時間，被告黃政彥雖於檢察官訊問及
      原審審理時一度稱：在96年 5月底云云，惟被告李諳濟係
      於96年5月2日起開始擔任埔子派出所總務，被告黃政彥亦
      稱其認識被告李諳濟時間不確定，不若第一審被告黃榕娟
      所證時間具體且有據，是被告黃政彥所稱於「96年 5月底
      」，黃榕娟帶被告李諳濟介紹認識，關於時間部分之供述
      應係其記憶錯誤。
  ２、黃榕娟於原審以證人身分具結證稱：被告黃政彥打電話給
      我，我才過去跟黃政彥拿錢，交給李諳濟部分是 5月，時
      間是在月初，因為黃政彥說每月的1到5號要我過去「大慶
      便利商店」拿；我向黃政彥在「大慶便利商店」拿到錢以
      後就在我家轉交給李諳濟，我從黃政彥處拿到錢後會在同
      一天就要李諳濟過來拿；李諳濟收錢時，我說錢是黃政彥
      要轉交的等語（見原審卷二第26頁、第27頁、第36頁）。
      又其於本院更一審以證人身分結證稱：那時候是黃政彥轉
      交給我，要我交給李諳濟，我就要李諳濟來我家拿，至於
      如何通知他，我忘記了。當時黃政彥說他有事情要拜託我
      ，我就問他什麼事，他就說想要認識派出所裡面的總務。
      介紹黃政彥與李諳濟認識的經過，就如同介紹黃政彥與巫
      鈞渙認識的情形一樣。黃政彥也有向李諳濟表示他店裡面
      有電玩，請他照顧一下，李諳濟也沒有表示，後來很快就
      走。拿錢給李諳濟時，我就說是黃政彥要我轉交給你，他
      也沒有拒絕。（問：有無告知多少錢？）沒有等語（見本
      院更一審卷第83、84頁），再參以於96年5月20日6時3分1
      7 秒時，被告李諳濟以0000000000號行動電話撥入被告黃
      政彥之0000000000號行動電話；及於96年7月24日2時46分
      29秒，黃榕娟以0000000000號行動電話撥入被告李諳濟之
      0000000000號行動電話之電話通聯監聽譯文【見同上偵查
      卷第30頁、第63頁背面，監聽譯文詳如下列(十)所載】，被
      告李諳濟對於僅擔任埔子派出所志工之黃榕娟詢及有無擴
      大臨檢之事，竟口頭應允予以了解後告知等情，顯見被告
      黃政彥上述交付金錢，係出於對轄區埔子派出所總務即被
      告李諳濟為消極不予取締其擺設賭博電玩，或警方至該店
      臨檢前先予告知此等違背職務行為行賄之意思，而被告李
      諳濟其主觀上亦對收受賄款1萬5千元，與其不主動查緝或
      警方至該店臨檢前先予告知此等違背職務行為有相當對價
      關係有所認識。被告李諳濟、黃政彥二人上開辯詞，均係
      渠等事後卸責之詞，尚難遽信。
  ３、蘇文義於原審以證人身分具結證稱：我付了 3、4、5月份
      ，大約都是在月初時付錢（見原審卷二第47頁、第50頁）
      ；被告黃政彥於原審時亦證稱：我於「大慶便利商店」透
      過阿娟姐即黃榕娟每個月 2萬元交給埔子派出所警員，以
      避免警員經常性取締的期間是96年3月到5月份等語（見原
      審卷二第76頁）。
  ４、經核被告黃政彥與黃榕娟、蘇文義上開所述，就黃榕娟所
      稱其係於96年 5月初，將被告黃政彥交付之賄款轉交被告
      李諳濟乙節，其等所述亦均一致（至於被告黃政彥、蘇文
      義、黃惠芬所稱96年3月、4月間交付賄款部分，則係交付
      予巫鈞渙）。被告黃政彥與證人蘇文義於原審審理時之證
      述、黃榕娟於原審與本院審理時之證述，均經具結及交互
      詰問程序以擔保其證詞之真實性及憑信性，而其等所述更
      攸關本身違背職務行賄罪責之成立，當無甘冒偽證罪重罰
      而設詞誣陷被告李諳濟、巫鈞煥，復使自身另受行賄罪責
      追訴處罰之理。
（四）再參諸被告黃政彥於96年5 月12日13時54分51秒以000000
      0000號行動電話撥出至欲至「大慶便利商店」工作之黃碧
      玉0000000000號行動電話，其等對話內容之通信監察譯文
      如下：
  １、黃政彥：我是義丙他弟弟，你不是說要來上班？
      黃碧玉：可是那會不會被抓？我之前被抓2次。
      黃政彥：我跟埔子很熟。
      黃碧玉：喔。
      黃政彥：等一下我也要去，就是天祥七街的事。我們這邊
              出事都推給人頭，埔子我會交代。
      黃碧玉：薪水。
      黃政彥：1 萬9。檯子10萬抽3千。
      黃碧玉：你在哪裡？
      黃政彥：寶慶路306號。
      （見同上偵查卷第27頁背面）
  ２、被告黃政彥於96年 5月16日16時1分9秒以0000000000號行
      動電話撥出至黃惠芬0000000000號行動電話，其對話如下
      ：
      黃政彥：嫂子，寶寶不知道是哪一間，我過去看一下。
      黃惠芬：寶寶，新來要注意。
      黃政彥：我想應該不是埔子，因為跟埔子所長講好。
      黃惠芬：寶寶，新來要注意，你跟你姊夫講。
      黃政彥：好。
      （見同上偵查卷第28頁）
  ３、黃惠芬於96年 5月16日17時28秒33分，以0000000000號行
      動電話撥入至黃政彥0000000000號行動電話，其對話如下
      ：
      黃政彥：警察也是叫我過去。
      黃惠芬：你不會打給你姊夫。
      黃政彥：有啊，啊警察就說那不代表什麼。
      黃惠芬：啊，你就說你有這一張（應指頂讓書）。啊，「
              公關」繳了沒有用啦
      黃政彥：沒有，那中路的。
      黃惠芬：一樣啦。繳這間，埔子叫別家抓，還不是一樣跟
              天祥一樣意思啊。
      黃政彥：嗯。
      黃惠芬：天祥之前是那個去用的，以前還不是這樣，這間
              不跟你抄，叫別間來抄還不是一樣。這樣那有用
              。
      黃政彥：嗯。
      黃惠芬：月底月初才交去，現在又抓到你跟嫂子（指黃榕
              娟）講太罕（誇張），交這個也沒有意思。
      黃政彥：嫂子也有來啊。
      黃惠芬：來就沒用阿來，你說我交這個沒關係，但一個月
              2次甘對（合理否）？。如果你店在這你感覺怎
              樣。
      黃政彥：嗯。
      黃惠芬：你說我泡麵贊助怎樣都沒關係。
      黃政彥：嗯。
      黃惠芬：你要給他知道我們繳這個好處，在那我也搞不清
              楚。
      黃政彥：嗯。
      （見同上偵查卷第29頁）
（五）以被告黃政彥與黃惠芬及被告黃政彥與黃碧玉之電話通聯
      內容觀之，被告黃政彥自信「大慶便利商店」出事有人頭
      可以扛責，埔子派出所方面其會處理，要黃碧玉放心前來
      工作，而黃惠芬對於「已繳公關」，仍為警方取締一事有
      所不滿，是以前引證人黃政彥、蘇文義、黃榕娟證稱本件
      係透過在埔子派出所擔任志工之黃榕娟介紹安排，並由黃
      榕娟於96年 3月初、4月初、5月初，各轉交賄款予擔任埔
      子派出所警員即總務職之巫鈞煥、被告李諳濟，藉以避免
      「大慶便利商店」不法擺設電玩遭警方取締等情，信而有
      憑，其等證詞內容堪認為事實。雖其等於警詢、偵查、原
      審就如何約定及聯繫與交付賄款之細節陳述縱有所出入，
      揆諸最高法院74年臺上字第1599號判例意旨，亦無礙於本
      件犯罪基本事實之認定。因本件事實既明，且被告李諳濟
      辯護人亦已於本院100年7月19日審理期日當庭表示捨棄再
      傳喚黃政彥進行詰問（見本院更一審卷第81頁反面），依
      刑事訴訟法第196條、第163條之2 第2項第3款規定，亦無
      依被告李諳濟辯護人之請求，再使被告黃政彥擔任證人而
      予以進行詰問調查之必要，併予敘明。
（六）至被告李諳濟以「大慶便利商店」非在其等轄區及派出所
      總務乙職與電玩取締之職務無關等詞置辯，惟查：
  １、有關被告李諳濟辯稱「大慶便利商店」非在其警勤區乙節
      。按警勤警察勤務區（以下簡稱「警勤區」），為警察勤
      務基本單位，由警員1人負責；又警察勤務方式如下：
      （１）勤區查察：於警勤區內，由警勤區警員執行之，以
      戶口查察為主，並擔任社會治安調查等任務；（２）巡邏
      ：劃分巡邏區（線），由服勤人員循指定區（線）巡視，
      以查察奸宄，防止危害為主；並執行檢查、取締、盤詰及
      其他一般警察勤務；（３）臨檢：於公共場所或指定處所
      、路段，由服勤人員擔任臨場檢查或路檢，執行取締、盤
      查及有關法令賦予之勤務；（４）守望：於衝要地點或事
      故特多地區，設置崗位或劃定區域，由服勤人員在一定位
      置瞭望，擔任警戒、警衛、管制；並受理報告，解釋疑難
      、整理交通秩序及執行一般警察勤務；（５）值班：於勤
      務機構設置值勤臺，由服勤人員值守之，以擔任通訊連絡
      、傳達命令、接受報告為主；必要時，並得站立門首瞭望
      附近地帶，擔任守望等勤務；（６）備勤：服勤人員在勤
      務機構內整裝待命，以備突發事件之機動使用，或臨時勤
      務之派遣。警察勤務條例第 5條、第11條固有明定，惟同
      條例第12條亦規定，勤區查察為個別勤務，由警勤區警員
      專責擔任；巡邏、臨檢、守望、值班及備勤為共同勤務，
      由服勤人員按勤務分配表輪流交替互換實施之。前項共同
      勤務得視服勤人數及轄區治安情形，採用巡邏及其他方式
      互換之，但均以巡邏為主。
  ２、由此可知，特定警勤區內之戶口查察及社會治安調查，依
      警察勤務條例第 5條、第11條、第12條規定，雖係劃歸由
      特定警員負責，即俗稱之「管區」警員；然所稱之「專屬
      」負其責任，其意僅在彰顯「勤區查察」相關行政責任之
      釐清及歸屬，而非意在劃定或限制員警「調查職務」之執
      行範圍。易言之，「勤區查察」（以戶口查察為主）雖係
      專責由管區警員執行，然按諸上開規定，已明顯可見與社
      會治安（包括犯罪）之調查職務尤有關聯之「臨檢」、「
      巡邏」等外部勤務執行，實與「警勤區」之內部劃設並無
      關聯。從而，即使「非」管區警員，亦不能拒絕與社會治
      安有關之犯罪調查職務之執行，遑論其倘已得悉他人勤區
      內之犯罪嫌疑，更應依法盡其調查責任，非可藉詞非屬其
      勤區範圍即不加聞問。蓋「警察任務為依法維持公共秩序
      ，保謢社會安全，防止一切危害，促進人民福利」，此業
      據警察法第2條明文規定；而警察法第9條更明白規定，警
      察有協助偵查犯罪之職權；觀諸刑事訴訟法第 241條亦明
      文揭示公務員因執行職務知有犯罪嫌疑者之告發義務，同
      法第231 條第1項、第2項，更明白規定警察知有犯罪嫌疑
      者，應即開始調查，並將調查之情形報告該管檢察官及司
      法警察官，實已堪認個別警員有關調查犯罪之職責，並非
      僅以特定之「警勤區」範圍為限。據此，「警勤區」係具
      有劃分員警行政責任之功能及意義，並非限制員警調查犯
      罪職務權限，亦不能剝奪、禁止或限制「非」管區警員調
      查職務之執行。是縱如被告李諳濟辯稱「大慶便利商店」
      並非在其警勤區，然依刑事訴訟法、警察法及警察勤務條
      例等相關規定，被告李諳濟仍應負有維護「大慶便利商店
      」所在地之社會治安及調查其相關犯罪之職務，自對轄區
      內之非法賭博性電玩負有查緝取締之責，顯屬貪污治罪條
      例第2條、第7條所指依法令服務於地方自治團體所屬機關
      而具有法定職務權限之公務員暨「負有調查職務」之人；
      本件行賄者亦係考量被告李諳濟與已判決確定之同案被告
      巫鈞煥先後擔任埔子派出所總務工作，並基於其等員警身
      分乃交付賄款，以求「大慶便利商店」之非法擺設電玩不
      受臨檢查察，被告黃政彥交付賄款予巫鈞煥、被告李諳濟
      收受，與要求被告李諳濟、巫鈞煥為違背職務之行為間，
      具有直接對價關係無誤。
（七）本件被告黃政彥及蘇文義、黃惠芬等人，本欲交付予巫鈞
      煥、李諳濟之賄款金額雖為 2萬元，但黃榕娟經手時，將
      其中 5千元侵占入己，致巫鈞煥、被告李諳濟各次實際受
      領之賄款金額分別僅有1萬5千元，此經黃榕娟陳明在案，
      觀諸貪污治罪條例第 4條第1項第5款對於違背職務之行為
      期約賄賂罪，其所謂「期約賄賂或不正利益」，只須行賄
      者與受賄者間相互約定將來給與賄賂或不正利益之意思表
      示已屬合致，其犯罪即已成立，並不以賄賂或不正利益之
      之金額、數量或內容須確定一致為必要，有最高法院89年
      度台非字第 260號判決意旨可參，本件已判決確定之同案
      被告巫鈞煥、被告李諳濟等人對於違背職務之行為，基於
      期約、收受賄賂犯意而分別於96年 3月初、4月初、5月初
      收受賄款1萬5千元，其等與行賄者已達成期約賄賂及收受
      賄賂之合意，縱然實收金額與原先預期金額有所短少，亦
      無礙於其等違背職務期約、收受賄賂犯罪之成立。
（八）被告黃政彥雖於原審審理時一度證稱：我記得李諳濟接手
      埔子派出所總務後，就沒有再給賄款云云。惟被告黃政彥
      係經蘇文義、黃惠芬之同意，經由黃榕娟於96年3月初、4
      月初（所稱96年3月、4月間交付賄款部分，則係交付巫鈞
      渙）、5月初交付賄款予警員，黃榕娟亦明確證稱：96年5
      月初交付賄款予被告李諳濟等語；被告李諳濟亦坦稱：於
      96 年5月初有至黃榕娟家中拿取1萬5千元等語，均如前述
      ，參諸被告黃政彥於原審亦證稱實際轉交的人是黃榕娟，
      我不知道黃榕娟轉交給何人等語（見原審卷第二宗第 176
      頁），而被告李諳濟係於96年5月2日起始擔任埔子派出所
      總務，則黃榕娟所稱96年5月初交付賄款與被告李諳濟乙
      節，應符事實，是被告黃政彥前述證言，無從作為有利於
      被告李諳濟之認定。
（九）雖黃榕娟、黃政彥就交付之時間、次數前後有些許歧異（
      詳如下述無罪部分），但二人就被告黃政彥經蘇文義、黃
      惠芬之同意，經由黃榕娟於96年 3月初、4月初、5月初各
      交付賄款予警員巫鈞煥二次、李諳濟一次之供述則均屬一
      致，且互核相符而堪予採認，依罪疑應為有利於被告認定
      之原則，應認被告李諳濟收賄之金額為1萬5千元，次數僅
      係96年5月初1次；而已判決確定之同案被告巫鈞煥收賄之
      金額為每次 1萬5千元，次數係96年3月初、4月初各1次，
      共2 次。
（十）至於被告李諳濟辯稱其係奉所長洪明哲之命，乃向黃榕娟
      取拿1萬5千元，作為派出所影印費用等雜支云云，惟證人
      洪明哲於原審作證時已否認上情，其證稱：「（辯護人徐
      建弘律師問：印象中李諳濟擔任派出所庶務人員，你有無
      要李諳濟去向黃榕娟拿影印機的費用？）沒有。（辯護人
      徐建弘律師問：你有無在調離所長職務前要求李諳濟去向
      大慶便利商店拿任何款項？）沒有。（辯護人范坤棠問：
      你有無在調離所長職務前要求巫鈞渙向大慶便利商店拿任
      何款項？）沒有。」（見原審卷二第12頁至第13頁），復
      與被告黃政彥及黃榕娟、蘇文義等人證稱交付款項予被告
      李諳濟之用意不合，參照偵查卷附之被告李諳濟與被告黃
      政彥之電話通聯監聽譯文，於96年 5月20日6時3分17秒時
      ，被告李諳濟以0000000000號行動電話撥入被告黃政彥之
      0000000000號行動電話，被告李諳濟對被告黃政彥稱：「
      龍哥，我埔子所的。一樣比照重大刑案處理，報就報了，
      沒關係。阿你跟店員說不要三聯單」、被告黃政彥稱：「
      我們員工在那」、被告李諳濟稱：「我總務的」、被告黃
      政彥回應：「喔」、被告李諳濟稱：「啊，你跟店員說有
      個紀錄強調不要三聯單，期待你們能夠破案，後續我下午
      去會處理」；嗣於96年7月24日2時46分29秒，黃榕娟以00
      00000000號行動電話撥入被告李諳濟之0000000000號行動
      電話，黃榕娟稱：「諳濟喔，上班嗎？」、被告李諳濟稱
      ：「正確」、黃榕娟問：「今天有沒有擴檢？」、被告李
      諳濟答：「我不知道」、黃榕娟問：「你人在外面喔？」
      、被告李諳濟回答：「是」、黃榕娟問：「等一下會進去
      嗎？」、被告李諳濟回答「我看等一下有進去再看」、黃
      榕娟稱：「好，你看一下有沒有全縣還是擴大跟我說」、
      被告李諳濟回稱：「好」（見同上偵查卷第30頁、第63頁
      背面）。據此，被告李諳濟與被告黃政彥顯然熟識，始以
      「龍哥」稱呼被告黃政彥，揆諸公務機關之經費運用均有
      預算制度，被告李諳濟身為埔子派出所員警，豈有任意向
      擺設電玩業者拿取金錢以支應派出所影印費用之理，核其
      辯解顯然與社會常情通念不符；而被告李諳濟收受被告黃
      政彥交由黃榕娟轉交之1萬5千元款項在先，其對於僅擔任
      埔子派出所志工之黃榕娟詢及有無擴大臨檢之事，竟口頭
      應允予以了解後告知，其所收受之1萬5千元款項與被告黃
      政彥所要求之不對「大慶便利商店」臨檢查察及臨檢前通
      風報信之違背職務行為間，於客觀上存有直接對價關係，
      被告李諳濟主觀上亦有所認識無誤。其辯稱受埔子派出所
      主管洪明哲之指示，向黃榕娟收取1萬5千元作為派出所印
      費用雜支，悖於客觀事證，委無可採。則被告李諳濟辯護
      人另請求傳訊震輝事務機器管理顧問有限公司負責人趙學
      成，欲證明被告李諳濟是否於96年 5月初，親赴該公司以
      現金繳付埔子派出所積欠之96年1月至5月影印事務費用云
      云，核無調查之必要性，併予敘明。
（十一）被告李諳濟雖辯稱：黃榕娟是埔子所的志工媽媽，也是
        議員詹江村的辦公室主任，伊受所長指示去向黃榕娟拿
        東西，但所長並未告知什麼東西，伊當時認定黃榕娟所
        交付的就是議員贊助款云云。惟查，證人黃榕娟於本院
        更一審審理時結證稱：案發時，伊家裡有掛縣議員詹江
        村聯絡處，伊的名義是縣議員詹江村的聯絡處主任，詹
        江村給我的名片上面是有寫明我是聯絡處的主任，但伊
        並沒有領薪水，只是幫忙宣傳，看板掛在伊家牆壁。詹
        江村掛很多聯絡處，都有聯絡處主任，伊沒有幫忙處理
        事情，也沒有幫詹江村議員與埔子派出所聯絡業務（問
        ：詹江村縣議員有無透過你贊助派出所款項？）沒有等
        語（見本院更一審卷第82、83頁）。綜上足見，被告李
        諳濟辯稱其當時誤認黃榕娟所交付的錢是議員贊助款云
        云，尚與證人黃榕娟證述不相符，委難採信。
（十二）按貪污治罪條例第 4條第1項第5款之「對於違背職務之
        行為收受賄賂之罪」，係以行為人有職務上之權限，對
        於違背職務之行為收受賄賂，圖使行賄人達到其目的為
        構成要件，行為人祗須對於違背職務之行為，而向他方
        施以要求、期約或收受賄賂，即與本條項款所指之犯罪
        構成要件合致。故而，行為人一經對外顯露其職務之違
        背乃處於可收買狀態，並進而刑求、期約、收受賄賂者
        ，即足成罪，不以行為人後續果有違背職務行為為其必
        要，若行為人之後確有違背職務之行為，自應視該違背
        職務之實際行為態樣，另依法追究相關民、刑事或行政
        責任。本件「大慶便利商店」於被告黃政彥及已判決確
        定之同案被告黃榕娟、蘇文義、黃惠芬共同向被告巫鈞
        煥、李諳濟行賄期間，雖仍遭警方多次臨檢查察，經證
        人即當時派出所主管洪明哲於原審證述在案，並有桃園
        縣政府警察局警務員戴志龍之職務報告書、埔子派出所
        相關涉案人員暨桃園市○○路306 號遭取締違法案件一
        覽表、及其所附之桃園分局刑事案件移送書、報告書及
        陳報單附卷可稽（見同臺灣桃園地方法院檢察署96年度
        偵字第23847 號偵查卷162頁至第817頁），然此僅能認
        定被告李諳濟於收受賄賂後，並無積極包庇相關不法犯
        行，仍不能以此卸免其上述違背職務收受賄賂之罪責。
三、綜上，本件事證明確，被告李諳濟對於違背職務行為收受賄
    賂、黃政彥上述對於公務員關於違背職務行為交付賄賂等犯
    行，均堪以認定，應依法論科。
貳、論罪科刑及撤銷改判部分：
一、按貪污治罪條例第 4條第1項第5款之「對於違背職務之行為
    收受賄賂之罪」，係以行為人有職務上之權限，對於違背職
    務之行為收受賄賂，圖使行賄人達到其目的為構成要件，凡
    行為人祗須對於違背職務之行為，而向他方施以要求、期約
    或收受賄賂，即與本條項款所指之犯罪構成要件合致；換言
    之，行為人一經對外顯露其職務之違背乃處於可收買狀態者
    ，即足成罪，初不以行為人後續果有違背職務行為為其必要
    。又所謂之違背職務，則係指依其職務範圍內，應為而不為
    ，或不應為而為者而言。被告巫鈞渙、李諳濟於渠等任職員
    警期間，明知被告黃政彥等人經營之「大慶便利商店」在其
    轄區內非法擺設電玩，其等依法應予取締查辦，猶允以不予
    查緝、取締或取締前予以通風報信之「違背職務行為」，並
    為期約進而收受賄賂，核被告李諳濟就事實欄二、（二）所
    為，係犯貪污治罪條例第4條第1項第5款之違背職務收受賄
    賂罪。其期約收賄後進而實際收受賄賂，期約之低度行為，
    各均應為高度之收受賄賂行為所吸收，不另論罪。被告李諳
    濟依法既負有調查犯罪之職務，應依貪污治罪條例第 7條規
    定，就其等所犯之罪加重其法定刑之有期徒刑及罰金刑部分
    （法定本刑無期徒刑部分依法不得加重）。再按犯貪污治罪
    條例第4條至第6條之罪，情節輕微，而其所得或所圖得或不
    正利益在5萬元以下者，減輕其刑，貪污治罪條例第12條第1
    項定有明文。被告李諳濟 1次收受賄賂1萬5千元，尚未逾越
    前開標準，因本件查無積極證據足認其另有積極包庇不法之
    情事，所犯情節核屬輕微，爰就被告李諳濟所犯之罪，依貪
    污治罪條例第12條第 1項規定，減輕其刑，並先加重後減輕
    之。
二、被告黃政彥並非公務員，不具貪污治罪條例第 2條人員之身
    分，其對於警員巫鈞渙、李諳濟，關於違背職務之行為，期
    約進而交付賄賂，核其前後三次所為，均係犯貪污治罪條例
    第11條第3項、第1項之不具公務人員身分，對公務人員違背
    職務之行為交付賄賂罪，檢察官認被告黃政彥係違反貪污治
    罪條例第11條第1項，未引用同條第3項，應係漏載。被告黃
    政彥期約賄賂之低度行為，為交付賄賂之高度行為所吸收，
    不另論以期約行賄罪。又被告黃政彥與已判決確定之被告黃
    榕娟、蘇文義、黃惠芬等人就上開犯行間，有犯意聯絡及行
    為分擔，均為共同正犯。查被告黃政彥於偵查及原審均自白
    犯罪，就其上述三次犯行，均各依貪污治罪條例第11條第 4
    項後段之規定減輕其刑。再按犯貪污治罪條例第11條第 1項
    、第2條之罪，情節輕微，而其交付之財物在5萬元以下者，
    減輕其刑，貪污治罪條例第12條第 2項定有明文。此所稱交
    付之財物金額，指實際交付之金額，查被告黃政彥雖係先後
    於96年3月初、4月初、5月初向蘇文義、黃惠芬各支領2萬元
    後，即聯繫黃榕娟領取上開賄款並轉交收賄者，然黃榕娟每
    次收取該 2萬元後，即在被告黃政彥與蘇文義、黃惠芬不知
    情下從中侵占5千元，僅將1萬5千元交付收賄者，則前後3次
    所交付賄賂金額，均為1萬5千元（交付被告巫鈞渙前後 2次
    賄賂各1萬5千元，共3萬元；交付被告李諳濟1次賄賂1萬5千
    元），均尚未逾越前開標準，以其僅圖規避非法擺設電玩不
    為警方取締查察，所犯情節尚屬輕微，就被告黃政彥所犯之
    三次違背職務行賄罪，再各依貪污治罪條例第12條第 2項規
    定，分別減輕其刑，並各遞減之。
三、撤銷原判決關於李諳濟、黃政彥部分之理由：
    原審以被告李諳濟、黃政彥犯罪事證明確，對其等論罪科刑
    ，故非無見。
（一）刑法第十條第二項所稱之公務員，九十四年二月二日修正
      前係規定：「稱公務員者，謂依法令從事於公務之人員」
      ，九十四年二月二日修正（九十五年七月一日施行）為：
      「稱公務員者，謂下列人員：一、依法令服務於國家、地
      方自治團體所屬機關而具有法定職務權限，以及其他依法
      令從事於公共事務，而具有法定職務權限者。二、受國家
      、地方自治團體所屬機關依法委託，從事與委託機關權限
      有關之公共事務者」，是刑法上公務員之定義，在新法施
      行後，與修正前未盡相同，構成要件亦有變更。而貪污治
      罪條例第二條原規定：「依據法令從事公務之人員，犯本
      條例之罪者，依本條例處斷」，亦於九十五年五月三十日
      修正為：「公務員犯本條例之罪者，依本條例處斷」，於
      同年七月一日同步施行，以配合前述刑法之修正，亦即貪
      污治罪條例與刑法採取相同之公務員定義。被告李諳濟行
      為時，公務員之定義既已修正。原判決猶記載：「巫鈞渙
      、李諳濟均係埔子派出所警員，均為貪污治罪條例第二條
      之依據法令從事公務之人員」（見原判決第二頁），似未
      注意上述公務員定義因法律修正而有變更，致未明確記載
      並說明李諳濟究竟如何該當於修正後刑法上公務員之身分
      。此攸關李諳濟二人是否符合公務員資格之判斷，原審遽
      行判決，顯有違疏。
（二）惟按貪污治罪條例第 4條第1項第5款之違背職務收受賄賂
      罪、同條例第11條第3項、第1項之不具公務人員身分，對
      公務人員違背職務之行為交付賄賂罪之犯罪成立要件而言
      ，所謂「收受賄賂」、「交付賄賂」，本身均不具有當然
      反覆、延續實行之特徵，不能以集合犯論之。而刑法於94
      年2月2日修正公布，於95年7月1日施行時，已刪除第56條
      連續犯之規定，將在刑法上本應各自獨立評價之數罪，回
      歸本來就應賦予複數法律效果之原貌。故在刑法修正施行
      後，有多次觸犯犯罪構成要件相同之犯行，原則均應一罪
      一罰。至於所謂接續犯，雖在刑法之評價上僅認為成立一
      罪，然必須數行為於同時同地或密切接近之時地實施，侵
      害同一之法益，各行為之獨立性極為薄弱，依一般社會健
      全觀念，在時間差距上，難以強行分開，在刑法評價上，
      以視為數個舉動之接續施行，合為包括之一行為予以評價
      ，較為合理，始能論以接續犯，而為包括之一罪。如行為
      人先後數行為，在客觀上係分次實施，侵害數個同性質之
      法益，其每一前行為與次行為，依一般社會健全觀念，在
      時間差距上，可以分開，在刑法評價上，各具獨立性，每
      次行為皆可獨立成罪，自應按照其行為之次數，一罪一罰
      。經查，被告黃政彥於96年 3月初、4月初、5月初之先後
      三次共同交付賄賂行為，相關賄款並非以分期付款方式逐
      次完成給付，其等各次犯罪之犯意及行為均相互獨立，不
      具有接續性，應予分論併罰。原審以被告黃政彥基於整體
      決意，在具有相當之密切時間先後收受及交付賄賂，其行
      為獨立性薄弱，僅侵害一國家法益，將其交付賄賂行為視
      為接續實施，以接續犯論以一違背職務交付賄賂罪，另就
      其被訴於96年2月、6月部分不另為無罪諭知；另以被告李
      諳濟被訴於96年 6月間違背職務收受賄賂罪部分，與其上
      開經論罪科刑部分，亦屬接續犯實質上一罪關係，而不另
      為無罪之諭知，其認事用法，均有未洽。
（三）被告李諳濟、黃政彥提起上訴，均否認犯罪，請求撤銷改
      判，雖均無理由，但原判決關於被告李諳濟、黃政彥部分
      之判決既有前述可議之瑕疵，已動搖原審判決之結論，自
      應由本院將原判決關於被告李諳濟、黃政彥部分予以撤銷
      改判。
四、自為判決之科刑理由：
    本院分別審酌被告李諳濟於本案發生時並無前科，惟其雖身
    為警務人員，不思廉潔自持，戮力從公，竟就違反職務之行
    為，收受賄賂，惡性非輕，犯後猶否認卸責，難認有悔悟之
    意，其所為本不宜寬縱，惟念其所圖得不法賄款金額非高僅
    為1萬5千元、收受賄賂之次數僅一次，所生之危害及犯罪後
    態度；兼衡被告黃政彥為免大慶便利商店非法擺設電玩遭查
    緝而共同行賄之動機、目的、犯罪手段、行賄之次數共 3次
    、行賄金額每次為1萬5千元，及其於曾於偵查、原審程序尚
    知坦承犯行，原審公訴檢察官對被告黃政彥求處量處輕刑等
    一切情狀，宣告被告李諳濟如主文第二項所示之刑，並對其
    收賄所得財物1萬5千元分別諭知追繳沒收，如全部或一部不
    能追繳時，均以其財產抵償之，併依貪污治罪條例第17條規
    定，宣告褫奪公權如主文第二項所示。被告李諳濟部分，因
    其犯罪時間在96年 4月24日之後，故無減刑之適用。而被告
    黃政彥部分，則分別諭知主文第三項所示之宣告刑，並就其
    犯罪時間在96年 4月24日之前部分，即其於96年3月初、4月
    初交付賄賂部分，各依中華民國96年罪犯減刑條例第2條第1
    項第 3款、第14條之規定，減其有期徒刑宣告刑2分之1，並
    就有期徒刑部分定其應執行有期徒刑1年2月，以資懲戒。
丙、無罪部分：
一、公訴意旨略以：除前揭經本院論罪科刑部分外，96年 2月、
    96年 6月，被告巫鈞渙、李諳濟分別與被告黃榕娟基於違背
    職務行為期約、收受賄賂之犯意聯絡，被告黃政彥、蘇文義
    、黃惠芬則基於交付賄賂之犯意聯絡，於96年2月間、96年6
    月間，透過黃榕娟向黃政彥收取賄款，其中黃榕娟先扣除5,
    000元，將 15,000分別交付巫鈞渙、李諳濟，因認被告李諳
    濟於96年6月間另犯貪污治罪條例第4條第1項第5款違背職務
    收受賄賂罪嫌；被告黃政彥於96年2月、6月間另與蘇文義、
    黃惠芬等人共犯貪污治罪條例第11條第 1項對公務人員違背
    職務之行為交付賄賂罪嫌云云。
二、按犯罪事實應依證據認定之，無證據不得認定犯罪事實；不
    能證明被告犯罪者，應諭知無罪之判決，刑事訴訟法第 154
    條第 2項及第301條第1項，分別定有明文。次按認定不利於
    被告之事實，須依積極證據，苟積極證據不足為不利於被告
    事實之認定時，即應為有利於被告之認定，更不必有何有力
    之證據；又犯罪事實之認定，應憑真實之證據，倘證據是否
    真實尚欠明確，自難以擬制推測之方式，為其判斷之基礎；
    刑事訴訟法上證明之資料，無論為直接或間接證據，均須達
    於通常一般之人均不致有所懷疑，而得確信其為真實之程度
    ，始得據為有罪之認定，若其關於被告是否犯罪之證明未能
    達此程度，而有合理懷疑之存在，致使無從形成有罪之確信
    ，根據「罪證有疑，利於被告」之證據法則，即不得遽為不
    利被告之認定，最高法院30年上字第 816號、53年台上字第
    656號、76年台上字第4986號判例可資參照。
三、公訴人認被告李諳濟、巫鈞渙、黃榕娟、黃政彥、蘇文義、
    黃惠芬涉有上開犯行，無非係以被告黃榕娟、黃政彥之證述
    為主要論據。惟查：
（一）同案被告蘇文義、黃惠芬於檢察官訊問均稱：伊是從96年
      3 月開始給到7月等語（見偵查卷C第72、78頁）；惟被告
      黃政彥於檢察官訊問及原審審理時均陳稱：有 2個月錢伊
      沒有交給黃榕娟或李諳濟，是拿去修車等語（見偵查卷 C
      第85頁、原審卷(一)第 259頁）。則依同案被告蘇文義、黃
      惠芬所稱交付賄款時間，扣除被告黃政彥所稱有 2個月未
      付，則被告黃政彥、蘇文義、黃惠芬推由黃政彥請黃榕娟
      轉交賄款之時間為96年 3、4、5月。至被告黃政彥於檢察
      官訊問時雖供稱：96年7、8月份的錢沒有交給黃榕娟、李
      諳濟云云（見偵查卷C第85頁），然被告黃政彥於96年8月
      4日下午4時52分23秒使用號碼0000000000號行動電話與黃
      憶莉所使用號碼0000000000號行動電話聯絡，通話中談及
      「兩個月沒給人家了」等語（見96年度聲搜字第51號卷第
      34頁背面），被告黃政彥於原審審理時已明確陳稱：那兩
      個月沒有就是6月、7月等語（見原審卷二第 176頁背面）
      ，查被告黃政彥於原審審理時所述係經提示卷附監聽譯文
      ，當已喚起其記憶，自應較可採，是本件堪認被告黃政彥
      、蘇文義、黃惠芬推由黃政彥請黃榕娟轉交賄款之時間為
      96年3、4、5月。
（二）雖被告黃政彥於原審審理時一度供稱：伊與黃榕娟約定給
      警察金錢的月份是從96年 2月份開始云云，惟同案被告黃
      榕娟陳稱交給巫鈞渙部分是96年3月、4月（即自96年 3月
      起方有轉交賄款與警員情形）；參諸同案被告黃榕娟係96
      年 2月間方介紹被告黃政彥與巫鈞渙認識，而被告黃政彥
      於原審審理時已一再陳稱時間記不清楚，復無其他證據證
      明被告黃政彥、蘇文義、黃惠芬於96年 2月間有推由黃政
      彥請黃榕娟轉交賄款與巫鈞渙，自難認僅以被告黃政彥上
      開所述，即認被告黃政彥、蘇文義、黃惠芬於96年 2月間
      即透過黃榕娟交付賄款予巫鈞渙。
（三）至同案被告黃榕娟固於檢察官訊問及原審審理時均稱：伊
      於96年 6月有向黃政彥收取賄款交付李諳濟云云。惟本件
      行賄警員之賄款係被告黃政彥向蘇文義、黃惠芬支領後，
      再透過同案被告黃榕娟轉交警員，查被告黃政彥、蘇文義
      、黃惠芬推由黃政彥請黃榕娟轉交賄款之時間為96年3、4
      、5 月，已如前述，而除同案被告黃榕娟所述外，並無其
      他證據證明被告黃政彥、蘇文義、黃惠芬於96年 6月間亦
      有推由黃政彥請黃榕娟轉交賄款與被告李諳濟，自難認僅
      以同案被告黃榕娟上開所述，即推認被告黃政彥、蘇文義
      、黃惠芬於96年 6月間即透過黃榕娟交付賄款與被告李諳
      濟。
（四）綜上，公訴人提出之卷證亦無任何其他資料可資為被告李
      諳濟於96年6月間、黃政彥於96年2月、 6月間各有公訴人
      所指此部分犯行。從而本件就此部分依調查所得證據，其
      證明程度仍未達於可排除合理之懷疑而形成被告等此部分
      有罪之法律上確信之程度，循據前開說明，並基於「罪證
      有疑，利於被告」之刑事訴訟原則，因認被告李諳濟被訴
      於96年6月違背職務收受賄賂罪部分、黃政彥被訴於96年2
      月、6 月違背職務交付賄賂罪部分等犯罪尚屬不能證明，
      應分別為無罪之諭知，以昭審慎。
據上論斷，應依刑事訴訟法第369條第1項前段、第299條第1項前
段、第364條、第301條第1項，貪污治罪條例第4條第1項第5款、
第7條、第10條第1項、第3項、第11條第1項、第3項、第4項、第
12條第1項、第2項、第17條，刑法第11條前段、第28條、第37
條第2項、第51條第1款、第8款，中華民國96年罪犯減刑條例第2
條第1項第3款、第7條、第14條，判決如主文。
本案經檢察官王壬貴到庭執行職務。
中    華    民    國   100    年    8     月    16    日
                  刑事第七庭  審判長法  官  陳憲裕
                                    法  官  楊智勝
                                    法  官  游紅桃
以上正本證明與原本無異。
如不服本判決，應於收受送達後10日內向本院提出上訴書狀，其
未敘述上訴之理由者並得於提起上訴後10日內向本院補提理由書
（均須按他造當事人之人數附繕本）「切勿逕送上級法院」。
                                    書記官  戴伯勳
中    華    民    國   100    年    8     月    18    日
附錄所犯法條：
貪污治罪條例第4條
有下列行為之一者，處無期徒刑或十年以上有期徒刑，得併科新
台幣一億元以下罰金：
五、對於違背職務之行為，要求、期約或收受賄賂或其他不正利
    益者。
貪污治罪條例第7條
有調查、追訴或審判職務之人員，犯第4 條第1 項第5 款或第5
條第1 項第3 款之罪者，加重其刑至二分之一。
貪污治罪條例第11條
對於第2 條人員，關於違背職務之行為，行求、期約或交付賄賂
或其他不正利益者，處1 年以上7 年以下有期徒刑，得併科新臺
幣3 百萬元以下罰金。
不具第 2 條人員之身分而犯前二項之罪者，亦同。
犯前三項之罪而自首者，免除其刑；在偵查或審判中自白者，減
輕或免除其刑。